【裁判字號】    89,簡上,100
【裁判日期】    900228
【裁判案由】    給付票款
【裁判全文】
臺灣雲林地方法院民事判決  八十九年度簡上字第一○○號
    上  訴  人  乙○○
    送達代收人  丙○○
    被上訴人    甲○○
    訴訟代理人  施登煌律師
右當事人間請求給付票款事件，上訴人對於中華民國八十九年十月十八日本院北港簡
易庭八十九年度港簡字第一一九號第一審判決提起上訴，本院判決如左：
    主  文
上訴駁回。
第二審訴訟費用由上訴人負擔。
    事  實
甲、上訴人方面：
一、聲明：求為判決：
    (一)原判決關於上訴人敗訴部分廢棄。
    (二)右開廢棄部分，被上訴人在第一審之訴駁回。
二、陳述：除與原判決記載相同者，茲引用之外，補稱：
    (一)系爭票據雖已罹於時效，但被上訴人受有利益，依法仍應返還所受利益二十
        五萬元及自附表所示之提示日起至清償日止，按年息百分之六計算之利息。
三、證據：援用第一審所提證據。
乙、被上訴人方面：
一、聲明：求為判決：
    (一)駁回上訴人之上訴。
二、陳述：除與原判決記載相同者，茲引用之外，補稱：
    (一)未曾指示其前妻向上訴人調現。
    (二)並未獲有系爭票據之利益。
    (三)不認識上訴人，未曾與上訴人接洽。
三、證據：援用第一審所提證據。
    理  由
一、本件上訴人起訴主張其持有被上訴人簽發如附表所示支票五紙，詎屆期提示，無
    法兌現，雖經一再催索，亦置之不理，而系爭支票亦因時效經過而不獲付款，爰
    依票據法第二十二條第四款規定，訴請上訴人償還所受利益二十五萬元及自附表
    所示之提示日起至清償日止，按年息百分之六計算之利息等情。被上訴人則以：
    「票不是我開的，且經過這麼多年。」「印章（指系爭支票）是我的，但這些票
    已過期。」等語置辯。
二、上訴人主張其持有被上訴人簽發如原審判決附表所示支票五紙，詎屆期提示，無
    法兌現，雖經一再催索，亦置之不理，而系爭支票亦因時效經過而不獲付款之事
    實，業據其提出支票五紙及退票理由單一紙為證，被上訴人既自認系爭支票上之
    印章為其所有，亦無從舉證證明該支票非其所簽發，堪信上訴人主張此一部分之
    事實為真實。
三、上訴人對於為發票人之被上訴人所得行使之票據上權利，已因時效而消滅，被上
    訴人援引時效抗辯，得拒絕給付，為上訴人所不爭執，上訴人雖主張其仍得行使
    利得償還請求權，惟按票據法第二十二條第四項所謂利益，固指票據債務人於原
    因關係或資金關係上所受之利益而言，雖此利益並不以執票人所提供之對價為限
    ，從而利得償還請求權於無直接當事人關係之發票人與執票人間，亦得發生。又
    票據上之債權，倘因時效或手續之欠缺而消滅，固非不可依票據法第二十二條第
    四項之規定，對支票發票人於其所受利益之限度請求償還，惟發票人是否果受有
    利益，又受利益之限度為何，按諸舉證責任分配原則，均應由執票人負舉證責任
    。本件上訴人迄今既未舉證證明被上訴人受有何利益，並於本院九十年一月四日
    準備程序自陳：「都是跟甲○○的太太接觸金錢的。」實難遽認被上訴人確受有
    何利益。
四、綜上，上訴人依票據法第二十二條第四款規定，請求被上訴人償還所受利益二十
    五萬元及自原審判決附表所示之提示日起至清償日止，按年息百分之六計算之利
    息，為無理由，應予駁回。原審為上訴人敗訴之判決，核無違誤，上訴意旨，指
    摘原判決不當，求予廢棄，為無理由，應予駁回。
五、據上論結，本件上訴為無理由，依民事訴訟法第四百三十六條之一第三項、第四
    百四十九條第一項、第七十八條，判決如主文。
中      華      民      國    九十    年      二      月    二十八    日
                            臺灣雲林地方法院民事庭
~B審判長法官  林開任
~B法      官  陳秋如
~B法      官  陳婉玉
右為正本係照原本作成
本件不得上訴
中      華      民      國    九十    年      二      月    二十八     日
~B法院書記官  陳美華


司法院資訊處製作；財團法人民間司法改革基金會備份。
